【裁判字號】    89,上易,2911
【裁判日期】    900313
【裁判案由】    竊佔
【裁判全文】
臺灣高等法院臺中分院刑事判決                  八十九年度上易字第二九一一號
    上訴人  即
    被      告  乙○○
    選任辯護人  陳修義
右上訴人因竊佔案件，不服臺灣彰化地方法院八十八年度訴字第三七六號中華民國八
十九年十月九日第一審判決（起訴案號：臺灣彰化地方法院檢察署八十八年度偵字第
四二八六號），提起上訴，本院判決如左：
      主  文
原判決撤銷。
乙○○意圖為自己不法之利益，而竊佔他人之不動產，處拘役參拾日，如易科罰金，
以參佰元折算壹日。
      事  實
一、乙○○自民國 (下同 )八十間起，在彰化縣員林鎮○○○段第四五五之一號其妻
    黃蔡招所有之土地上建築一棟四層樓房之建物，明知毗鄰之內有水利溝渠之土地
    係國有未登錄地，並非其所有，詎意圖為自己不法之利益，越界建築至鄰接之未
    登錄國有地（部份為水利溝渠），竊佔如附圖所示Ｂ部分之土地面積計Ο‧ΟΟ
    三九公頃舖設水泥地及建築房屋。
二、案經臺灣彰化地方法院檢察署檢察官自動檢舉偵查起訴。
      理  由
一、訊據被告乙○○雖矢口否認犯竊佔罪嫌，辯稱：伊係經由丁○○之居間介紹，於
    民國七十二年六月間以其妻黃蔡招名義向丙○○等人購置坐落彰化縣員林鎮○○
    ○段第四五五之一號土地，當時指界北以山溝為界，然當時之山溝位於現有道路
    中心，並非位於現有山溝之位址，現有山溝係於七十三年間始經農林廳鳩工向南
    挖掘並與建水泥溝堤，伊目不識丁，不知所建之四層樓房竊佔國有土地，主觀上
    並無不法意圖云云。惟查被告所築上開建物確有佔用如附圖所示Ｂ部分之國有土
    地面積Ο‧ΟΟ三九公頃，業據臺灣彰化地方法院檢察署檢察官督同員林地政事
    務所測量人員至現場履勘屬實，並製有勘驗筆錄、現場照片五幀及複丈成果圖一
    紙附卷可稽，並經證人董世杰供證在卷，復經原審法院至現場履勘無誤，有堪驗
    筆錄在卷可參，次查被告所建建物前方靠北側部分及其所舖設水泥地下面係水利
    溝渠（詳見臺灣彰化地方法院檢察署八十八年他字第四七號卷內第十七頁照片）
    ，該溝渠係被告承買後農林廳始於七十三年挖掘，未賠償被告分文，顯係國有水
    利地，被告當知悉，被告並無任何權限冒然建屋其上，竊佔之犯意至為然，雖
    證人丁○○於本院審理時證述：七十二年間被告購買土地時有點交但沒有測量，
    嗣後被告在土地上建造房屋沒有超過點交範圍等語，非惟與上開客觀事實不符，
    且與證人於原審證述：河川地（指水溝地）不在當初土地買賣範圍內等語不符，
    所為證述自不足為有利被告之認定，被告所辯顯係脫卸之詞，不足採信，事證已
    臻明確，被告犯行應堪認定。
二、核被告所為，係犯刑法第三百二十條第二項之竊佔罪，原審予以論罪科刑，固非
    無見，惟查按被告行為後刑法第四十一條業於九十年一月四日修正，同月十日公
    布十二日生效，比較新舊法律規定以新法規定有利於被告，依刑法第二條第一項
    前段應適用有利於行為人之裁判時法律，原審未及比較適用並諭知易科罰金之折
    算標準，尚有未洽，被告上訴否認犯罪雖無理由，然原審既有如上未當之處，應
    由本院將其撤銷改判，爰酌被告犯罪之動機、目的、手段、所生之危害及犯罪後
    業已向財政部國有財產局台灣中區辦事處承租竊佔之土地，並於八十九年十二月
    一日繳納使用補償金及租金等一切情狀，量處如主文第二項所示之刑，並諭知易
    科罰金之折算標準。
三、據上論斷，應依刑事訴訟法第三百六十九條第一項前段、第三百六十四條、第二
    百九十九條第一項前段、刑法第二條第一項前段、第三百二十條第二項、第一項
    第四十一條第一項前段、罰金罰鍰提高標準條例第一條前段、第二條，判決如主
    文。
本案經檢察官甲○○到庭執行職務。
中      華      民      國      九十      年      三      月    十三    日
                                  臺灣高等法院臺中分院刑事第九庭
                                        審判長法  官  陳  筱  珮
                                              法  官  古  金  男
                                              法  官  康  應  龍
右正本證明與原本無異。
不得上訴。
                                              書記官  黃  薰  慧
中      華      民      國      九十      年      三      月    十四    日
                                                                        Ｄ


司法院資訊處製作；財團法人民間司法改革基金會備份。
